臺北高等行政法院判決
　　　　　　　　　　　　　93年度訴字第00275號
　　　　　　　　　　　　　　　.
原　　　告　甲○○
被　　　告　考試院銓敘部
代　表　人　乙○○部長）住同.
訴訟代理人　丁○○
　　　　　　丙○○
上列當事人間因俸給事件，原告不服公務人員保障暨培訓委員會
中華民國92年11月18日92公審決字第0305號復審決定，提起行政
訴訟。本院判決如下：
    主  文
原告之訴駁回。
訴訟費用由原告負擔。
    事  實
一、事實概要：原告現職為臺灣臺北地方法院檢察署（下稱臺北
    地檢署）薦任第7職等至第9職等司法行政職系檢察事務官，
    原應民國（下同）87年特種考試臺灣省及福建省基層公務人
    員考試三等考試（下稱基層特考）土木工程職系土木工程科
    考試及格，88年7月30日任臺北縣政府薦任第6職等至第7職
    等土木工程職系技士，前經被告採其曾任臺北市政府捷運工
    程局中區工程處（下稱北市捷運局中工處）聘用助理規劃師
    1 年年資提敘俸級1級，銓敘審定合格實授，歷至89年考績
    晉敘薦任第6職等本俸3級415俸點。嗣應89年特種考試司法
    人員考試三等考試（下稱司法特考）筆試錄取，於90年4月2
    日因分配他機關訓練學習辦理卸職，91年1月2日任現職，經
    被告依原告應89年司法特考及格資格，自薦任第6職等本俸1
    級385俸點起敘，並採其89年1月至89年12月計1年曾任臺北
    縣政府技士年資提敘本俸1級，以92年4月1日部特一字第
    0922234341號函，銓敘審定准予權理，核敘薦任第6職等本
    俸2級400俸點，歷至91年考績晉敘薦任第6職等本俸3級415
    俸點在案。嗣臺北地檢署依原告所請，以92年7月1日北檢茂
    人字第0920500366號公務人員任（遴）用案申請重行審定送
    核書表檢證申請採計上開聘用助理規劃師年資提敘俸級，案
    經被告於同年月11日以部特一字第0922264689號書函復否准
    。原告不服，提起復審，遭復審決定駁回，遂向本院提起行
    政訴訟。
二、兩造聲明：
　(一)原告聲明：
    1.原處分（92年4月1日部特一字第0922234341號）及復審決
      定均撤銷。
    2.訴訟費用由被告負擔。
  (二)被告聲明：
    1.駁回原告之訴。
    2.訴訟費用由原告負擔。
三、兩造之爭點：原告之上開北市捷運局中工處聘用助理規劃師
                年資依法能否提敘俸級？
    (一)原告主張：
    1.依據公務人員保障法第15條：「公務人員經銓敘審定之官
      等職等應予保障，非依法律不得變更。」及第16條：「公
      務人員經銓敘審定之俸級應予保障，非依法律不得降級或
      減俸。」
    2.原告於86年2月17日至87年4月1日期間，依據聘用人員聘
      用條例聘用任職台北市政府捷運工程局中區工程處之一年
      餘年資，前經被告於89年2月3日89銓五字第1854369號，
      審定採計該年資提敘1級。惟被告92年4 月1日部特一字第
      0922234341 號函之審定並未採計原告該段年資提敘，此
      明顯有違行政法之信賴保護原則，又依中央法規標準法第
      18條規定之精義，所謂「法律適用從新從優」原則，故被
      告應對原告為較有利之審定，否則被告處理原告同一年資
      於前後二次提敘之審定結果，將導致相互不一致之不合理
      結果。
    3.前述被告89年2月3日89銓五字第1854369號函既未曾經被
      告撤銷，是以，該行政處分對原告發生之效果應仍維持。
      亦即，原告該段年資既已經被告於先前審定採計，縱「公
      務人員曾任年資採計提敘俸級認定要點」有所修正，被告
      亦應基於行政法之信賴保護原則及中央法規標準法第18條
      規定之法律適用從新從優原則，予以採計原告前開年資。
    4.被告於複審決定之主張中，對行政程序法第110條第3項、
      第117條規定之認知應有違誤。按「行政處分未經撤銷、
      廢止，或因其他事由而失效者，其效力繼續存在」行政程
      序法第110條第3項定有明文，再按同法第117條規定之要
      義：違法之行政處分尚須經撤銷，始失其效力。則所謂法
      律舉輕明重之精神，適法之行政處分未經撤銷則當然應維
      持其效力。因此，原告主張，前開任職台北市政府捷運工
      程局中區工程處之一年餘年資，既前於經被告於89年2月3
      日89銓五字第1854369號函採認原告該段年資予以提敘，
      被告即應依前開法條之規定，維持該行政處分之效力，即
      被告不應於92年4月間對被告前經審核過之年資再次審定
      ，而依據於此期間修正之俸給法施行細則第15條規定，而
      為原告不利之認定，此亦與「法律從新從優」之原則有違
      。
  (二)被告主張：
    1.查85年1月17日修正公布之公務人員考試法第3條第2項規
      定：「為因應特殊性質機關之需要及照顧殘障者之就業權
      益，得比照前項考試之等級舉行一、二、三、四、五等之
      特種考試，錄取人員僅取得申請舉辦特種考試機關及其所
      屬機關有關職務任用資格，不得轉調其他機關。」，次查
      85年11月14日修正公布之公務人員任用法第9條第1項規定
      ：「公務人員之任用資格，依左列規定：一、依法考試及
      格。二、依法銓敘合格。．．。」、第13條規定：「（第
      一項）考試及格人員之任用，依左列規定．．．三、高等
      考試之三級考試或特種考試之三等考試及格者，取得薦任
      第六職等任用資格。．．．。（第五項）第一項各等級特
      種考試及格人員，僅取得申請舉辦特種考試機關及其所屬
      機關有關職務任用資格。．．．。」、第18條第3項規定
      ：「各等級特種考試及格人員之調任，以申請舉辦該特種
      考試之機關及其所屬機關有關職務為限．．．。」，復查
      公務人員俸給法第6條規定：「初任各官等職務人員，其
      等級起敘規定如左．．．三、高等考試之三級考試或特種
      考試之三等考試及格者，敘薦任第六職等本俸一級．．．
      。」，又查88年11月25日修正發布之同法施行細則第15條
      （現為公務人員俸給法第17條）規定：「（第一項）依公
      務人員任用法任用之人員，其曾任左列年資，如與現所銓
      敘審定之職等相當、性質相近且服務成績優良者，得按年
      核計加級至其所銓敘審定職等之本俸最高級；如尚有積餘
      年資，．．．。（第三項）依公務人員任用法任用之人員
      ，其曾任前二項以外之公務年資，如與現所銓敘審定之職
      等相當、性質相近且服務成績優良者，得按年核計加級至
      其所銓敘審定職等之本俸最高級。」、第15條之1第2項規
      定：「公務人員曾任年資採計提敘俸級認定要點，由被告
      定之。」，另查89年1月5日訂定發布之公務人員曾任年資
      採計提敘俸級認定要點（現為公務人員曾任公務年資採計
      提敘俸級認定辦法）第5點第2項規定：「前項各款年資之
      採認，．．．配合其進用方式，以曆年制、學年制或會計
      年度制為基準。畸零月數均不予併計。」是以，應特種考
      試及格者，其任用資格即應受轉調機關之限制；惟其曾任
      公務年資如符合職等相當、性質相近且服務成績優良者，
      得配合人員之進用方式，以曆年制、學年制或會計年度制
      為採計基礎，予以按年核計加級，畸零月數均不予併計。
    2.原告原應87年基層特考土木工程職系土木工程科考試及格
      ，88年7月30日初任臺北縣政府土木工程職系技士，經被
      告採其86年2月至87年1月曾任臺北市政府捷運工程局中區
      工程處聘用助理規劃師年資提敘俸級1級，銓敘審定合格
      實授，歷至89年考績晉敘薦任第6職等本俸3級415俸點。
      嗣再應89年司法特考司法行政職系檢察事務官類科營繕工
      程組考試筆試錄取，於90年4月2日分配他機關訓練學習辦
      理卸職，91年1月2日派代現職（臺灣臺北地方法院檢察署
      薦任司法行政職系檢察事務官）。以原告原具上開87年基
      層特考及格資格，依公務人員任用法第13條規定，即受有
      轉調機關之限制，故無從以其原受基層特考限制轉調期間
      所敘之俸級逕予核敘，被告爰以原告所具89年司法特考及
      格資格，依前開俸給法第6條規定，自薦任第6職等本俸1
      級385俸點起敘，並採其89年1月至89年12月計1年曾任臺
      北縣政府薦任第6職等至第7職等土木工程職系技士年資提
      敘本俸1級；至其86年2月至87年1月曾任臺北市政府捷運
      工程局中區工程處聘用助理規劃師年資，因分屬2個不同
      會計年度之畸零年資，依前開公務人員俸給法施行細則第
      15條及公務人員曾任年資採計提敘俸級認定要點第5點第2
      項規定，均不予採計，爰予核敘薦任第6職等本俸2級400
      俸點，於法並無不合。
    3.有關原告指稱，其86年2月至87年1月聘用助理規劃師年資
      ，前既經被告於89年2月3日以89銓五字第1854369號函，
      於其原任臺北縣政府技士職務時採計提敘有案，被告前開
      92年4月1日部特一字第0922234341號函未予採計提敘，有
      違信賴保護原則及法律適用從新從優原則一節，查中央法
      規標準法第18條規定：「各機關受理人民聲請許可案件適
      用法規時，除依其性質應適用行為時之法規外，如在處理
      程序終結前，據以准許之法規有變更者，適用新法規。但
      舊法規有利於當事人而新法規未廢除或禁止所聲請之事項
      者，適用舊法規。」是以，上開規定，係行政機關作成行
      政處分之際，適值適用法令有所修正時，方有其適用。另
      信賴保護原則之適用，須有信賴之基礎、信賴之具體表現
      且無信賴利益不值得保護之情形者，其信賴利益始予保護
      。以原告於91年1月2日任現職時，前開認定辦法第5點第2
      項業已明定，畸零月數之曾任公務年資均不予併計採計提
      敘，原告86年2月至87年1月曾任聘用助理規劃師年資，因
      分屬2個會計年度之畸零月數，被告予以否准採計，自屬
      於法有據。又原告任現職之俸級，被告係重新依公務人員
      任用法第13條、公務人員俸給法第6條及其施行細則第15
      條規定予以銓敘審定，自無「信賴保護原則」之適用，亦
      未違反法律適用從新從優原則。
    4.又原告指稱，被告89年2月3日89銓五字第1854369號函既
      未經撤銷，該行政處分對其發生之效果仍應予維持，且被
      告誤解行政程序法第110條第3項、第117條規定一節，查
      行政程序法第110條第3項規定略以，行政處分未經撤銷、
      廢止，或未因其他事由而失效者，其效力繼續存在。同法
      第117條規定略以，違法行政處分於法定救濟期間經過後
      ，原處分機關及其上級機關得依職權為全部或一部之撤銷
      。是以，行政處分之效力，未經撤銷、廢止，或未因其他
      事由而失效者，其效力雖繼續存在；惟行政處分之撤銷，
      須有違法情事之存在，始得為之。以原告於88年7月30日
      初任臺北縣政府薦任技士職務時，當時適用之公務人員俸
      給法施行細則第15條係規定，依公務人員任用法任用之人
      員，其曾任年資，如與現所銓敘審定之職等相當，性質相
      近且服務成績優良者，得按年核計加級至其所銓敘審定職
      等之本俸最高級。被告據以採其86年2月至87年1月曾任聘
      用助理規劃師年資提敘俸級1級，於法並無不合，自無須
      撤銷。又被告審定原告之現職俸級，亦均依處分時之法令
      辦理，於法有據。是以，原告逕以被告上開處分未經撤銷
      為由，據以主張採計其86年2月至87年1月分屬2個不同會
      計年度之聘用年資予以提敘俸級，顯不足採。
    5.綜上所述，復審決定於法並無不合，請判決如答辯之聲明
      。
    理  由
一、被告之代表人原為吳容明，於訴訟進行中變更為乙○○，茲
    據其具狀聲明承受訴訟，核無不合，應予准許。
二、按91年6月26日修正公布前之俸給法第6條第1項規定：「初
    任各官等職務人員，其等級起敘規定如左：．．．三高等考
    試之三級考試或特種考試之三等考試及格，初任薦任職務時
    ，敘薦任第六職等本俸一級；先以委任第五職等任用者，敘
    委任第五職等本俸五級。…。」91年4月15日修正發布前之
    俸給法施行細則第15條第1項規定：「依公務人員任用法任
    用之人員，其曾任左列年資，如與現所銓敘審定之職等相當
    、性質相近且服務成績優良者，得按年核計加級至其所銓敘
    審定職等之本俸最高級；如尚有積餘年資，且其年終（度）
    考績（成、核）合於或比照合於公務人員考績法第七條之規
    定，得按年核計加級至其所銓敘審定職等之年功俸最高級為
    止：一經銓敘部銓敘審定有案之年資。二公營事業人員年資
    。三依法令任官有案之軍職年資。四公立學校之教育人員年
    資。」、同條第2項：「曾任政務人員、民選首長、專科以
    上學校教師、公立訓練機構職業訓練師、社會教育機構專業
    人員及學術研究機構研究人員年資，如繳有成績優良證明文
    件，得比照前項規定，按年核計加級至其所銓敘審定職等之
    年功俸最高級為止。」、同條第3項：「依公務人員任用法
    任用之人員，其曾任前二項以外之公務年資，如與現所銓敘
    審定之職等相當、性質相近且服務成績優良者，得按年核計
    加級至其所銓敘審定職等之本俸最高級為止。」同施行細則
    第15條之1第2項規定：「公務人員曾任年資採計提敘俸級認
    定要點，由銓敘部定之。」及被告89年1月5日發布自同年月
    15日生效之公務員曾任年資採計提敘俸級認定要點（下稱提
    敘俸級認定要點）第5點第2項規定：「前項各款年資之採認
    ，其須辦理年終（度）考績（成、核）者，均以年終（度）
    考績（成、核）為基準；毋須辦理年終（度）考績（成、核
    ）者，…；其他人員配合其進用方式，以曆年制、學年制或
    會計年度制為基準。畸零月數均不予併計。」
三、查本件原告應89年司法特考及格，於91年1月2日任臺北地檢
    署薦任第7職等至第9職等司法行政職系檢察事務官（現職）
    ，前經被告92年4月1日部特一字第0922234341號函，以其所
    具司法特考及格資格自薦任第6職等本俸1級385俸點起敘，
    並採其89年1月至89年12月計1年曾任臺北縣政府技士年資提
    敘本俸1級，核敘薦任第6職等本俸2級400俸點在案，有銓敘
    部92年4月1日部特一字第0922234341號函附原卷足稽。是以
    ，原告現職部分之銓敘，係依上開91年6月26日修正公布前
    之俸給法第6條第1項及91年4月15日修正發布前之俸給法施
    行細則第15條第1項規定予以提敘，核無違誤。
四、次查91年4月15日修正發布前之俸給法施行細則第15條之1第
    2項規定：「公務人員曾任年資採計提敘俸級認定要點，由
    銓敘部定之。」是故，「公務人員曾任年資採計提敘俸級認
    定」之要點，乃立法授權行政主管機關訂定之法規命令具法
    規之效力。據之，被告89年1月5日發布自同年月15日生效之
    提敘俸級認定要點第5點第2項規定：「前項各款年資之採認
    ，其須辦理年終（度）考績（成、核）者，均以年終（度）
    考績（成、核）為基準；毋須辦理年終（度）考績（成、核
    ）者，…；其他人員配合其進用方式，以曆年制、學年制或
    會計年度制為基準。畸零月數均不予併計。」自具法規命令
    之效力。查原告既於90年4月2日自台北縣政府離職參加檢察
    事務官第2期訓練，其原參加基層特考派至台北縣政府服務
    銓敘之職等，雖已經被告銓敘審定在案，但因「特考特用」
    之任用資格之限制（參照85年1月17日修正公布之公務人員
    考試法第3條第2項規定：「為因應特殊性質機關之需要及照
    顧殘障者之就業權益，得比照前項考試之等級舉行一、二、
    三、四、五等之特種考試，錄取人員僅取得申請舉辦特種考
    試機關及其所屬機關有關職務任用資格，不得轉調其他機關
    。」），依上開俸給法及俸給法施行細則之規定，其職等並
    不當然比敘，至其曾在其他政府機關任職之年資得否提敘比
    計，參照88年11月25日修正發布之同法施行細則第15條（現
    為公務人員俸給法第17條）第1項規定：「依公務人員任用
    法任用之人員，其曾任左列年資，如與現所銓敘審定之職等
    相當、性質相近且服務成績優良者，得按年核計加級至其所
    銓敘審定職等之本俸最高級；如尚有積餘年資，．．．。」
    及同條第3項規定：「依公務人員任用法任用之人員，其曾
    任前二項以外之公務年資，如與現所銓敘審定之職等相當、
    性質相近且服務成績優良者，得按年核計加級至其所銓敘審
    定職等之本俸最高級。」可知，當事人曾任公務員之年資如
    符合職等相當、性質相近且服務成績優良者，自得加以提敘
    比計。原告原任職台北縣政府之技士年資，即經被告以因「
    職等相當、性質相近且服務成績優良」而予以採計提敘一年
    之年資（即自89年1月至89年12月計1年，由第六職等本俸一
    級，提敘為第六職等本俸二級），至原告爭執之北市捷運局
    中工處聘用助理規劃師1年年資得否提敘俸級1級，則應進一
    步參照被告依前開授權於89年1月5日發布自同年月15日生效
    之提敘俸級認定要點第5點第2項規定：「前項各款年資之採
    認，其須辦理年終（度）考績（成、核）者，均以年終（度
    ）考績（成、核）為基準；毋須辦理年終（度）考績（成、
    核）者，…；其他人員配合其進用方式，以曆年制、學年制
    或會計年度制為基準。畸零月數均不予併計。」決定。依該
    規定檢視原告86年2月17日至87年4月1日之北市捷運局中工
    處聘用助理規劃師1年之年資，經查，因係以聘用人員之資
    格進用，且係依會計年度為基準，因分屬2個不同會計年度
    之畸零年資，而不符曆年制（每年1月1日至12月31日）之要
    求，核與前開俸給法施行細則第15條及提敘俸級認定要點第
    5 點第2項規定不符，故無法併計提敘。被告因之以92年7月
    11 日部特一字第0922264689號書函復否准其重行審定之申
    請，並無違誤。
五、原告另主張被告處理其86年2月17日至87年4月1日任職北市
    捷運局中工處之一年餘年資，前後二次提敘審定不一致導致
    不合理之結果，違反信賴保護原則及法律適用從新從優原則
    等節。惟卷查原告86年2月17日至87年4月1日任職北市捷運
    局中工處之年資，於原告88年7月30日擔任臺北縣政府技士
    職務時，經被告89年2月3日89銓五字第1854369號函予以採
    計提敘俸級1級，乃因是時（銓敘審定之生效日）俸給法施
    行細則第15條之「按年核計加級」，係以任職每滿1年提敘1
    級方式採計，有被告83年4月25日（83）台華甄一字第09935
    33號函影本附卷可稽。而原告於九十一年一月二日任現職時
    ，其銓敘審定所依據之俸給法規已作修正，原告86年2月17
    日至87年4月1日於北市捷運局中工處之任職年資，既非屬同
    1會計年度之聘用人員年資，依首揭提敘俸級認定要點之規
    定，即不合予以採計提敘俸級。原告所稱，顯屬對於相關法
    規誤解。
六、原告雖又指稱，其聘用助理規劃師1年年資，前既經被告於
    89年採計提敘有案，被告前開92年4月1日部特一字第
    0922234341號函竟不予採計提敘，有違信賴保護原則及法律
    適用從新從優原則等云。惟按中央法規標準法第18條規定：
    「各機關受理人民聲請許可案件適用法規時，除依其性質應
    適用行為時之法規外，如在處理程序終結前，據以准許之法
    規有變更者，適用新法規。但舊法規有利於當事人而新法規
    未廢除或禁止所聲請之事項者，適用舊法規。」是以，上開
    規定，係行政機關作成行政處分之際，適值適用法令有所修
    正時，方有其適用，本件原告未任現職時，上開認定辦法第
    5點第2項即已修正，自無從新從優原則之適用。另信賴保護
    原則之適用，須有：(1)信賴之基礎、(2)信賴之具體表現、(3)
    且無信賴利益不值得保護之情形，其信賴利益始予保護。原
    告於91年1月2日任現職時，前開認定辦法第5點第2項業於89
    年間即已明定「畸零月數之曾任公務年資均不予併計採計提
    敘」，原告爭執之聘用助理規劃師年資1年，因分屬2個會計
    年度之畸零月數，被告未予採計，自屬有據。又原告任現職
    之俸級，被告係「重新」依公務人員任用法第13條、公務人
    員俸給法第6條及其施行細則第15條規定予以銓敘審定，自
    無「信賴保護原則」之適用，一併敘明。
七、末查原告稱，被告前89年2月3日89銓五字第1854369號之審
    定函既未經撤銷，該行政處分之效果仍應予維持等云。按行
    政程序法第110條第3項規定，行政處分未經撤銷、廢止，或
    未因其他事由而失效者，其效力繼續存在。同法第117條規
    定，違法行政處分於法定救濟期間經過後，原處分機關及其
    上級機關得依職權為全部或一部之撤銷。據之，行政處分之
    效力，未經撤銷、廢止，或未因其他事由而失效者，其效力
    固當繼續存在，惟行政處分之撤銷，亦須有違法情事之存在
    ，始足當之。原告於88年7月30日初任臺北縣政府薦任技士
    職務時，當時適用之公務人員俸給法施行細則第15條係規定
    ，依公務人員任用法任用之人員，其曾任年資，如與現所銓
    敘審定之職等相當，性質相近且服務成績優良者，得按年核
    計加級至其所銓敘審定職等之本俸最高級。被告據以採其86
    年2月至87年1月曾任聘用助理規劃師年資提敘俸級1級，於
    法並無不合，並無違法須撤銷問題。又被告審定原告之現職
    俸級，亦均依處分時之法令辦理。是故，原告逕以被告上開
    處分未經撤銷為由，據以主張採計其86年2月至87年1月分屬
    2個不同會計年度之聘用年資予以提敘俸級，並無足採。
八、從而被告引據首揭規定否准原告就其86年2月至87年1月分屬
    2個不同會計年度之聘用年資予以提敘俸級之請求，核無違
    誤，復審決定遞予維持亦無不合。原告仍執前詞訴請撤銷，
    為無理由，應予駁回。
據上論結，本件原告之訴為無理由，爰依行政訴訟法第98條第3
項前段，判決如主文。
中　　華　　民　　國　　94　　年  　3　　月　　31　　日
                 臺 北 高 等 行 政 法 院   第 六 庭
                             審 判 長 法  官　林  樹  埔
                                      法  官　許  瑞  助
                                      法  官　陳  鴻  斌
上為正本係照原本作成。
如不服本判決，應於送達後20日內，向本院提出上訴狀並表明上
訴理由，如於本判決宣示後送達前提起上訴者，應於判決送達後
20日內補提上訴理由書（須按他造人數附繕本）。
中　　華　　民　　國　   94    年  　3  　月  　31    日
                                    書 記 官  蔡  逸  萱
